【裁判字號】    92,交上訴,44
【裁判日期】    920527
【裁判案由】    過失致死
【裁判全文】
臺灣高等法院刑事判決                            九十二年度交上訴字第四四號
    上  訴  人
    即  被  告  甲○○
右上訴人因過失致死案件，不服臺灣板橋地方法院九十一年度交訴字第一０九號，中
華民國九十二年一月十日第一審判決（起訴案號：臺灣板橋地方法院檢察署九十一年
度偵字第九三五０號）提起上訴，本院判決如左：
    主  文
上訴駁回。
    事  實
一、甲○○係計程車司機，平日負責駕駛營業小客車載送乘客工作，為從事駕駛業務
    之人，於民國九十一年一月二十八日晚間九時許，駕駛車牌號碼八Ｍ─二五一號
    營業小客車，沿臺北縣泰山鄉○○路○段由新莊往泰山方向行駛，途經明志路三
    段二九七號前超越前方機車之際，應注意車前狀況，隨時採取必要之安全措施，
    並應注意不得於對向有來車交會時超車，以避免危險之發生，而依當時天候雨、
    夜間無照明、路面濕潤無缺陷、無障礙物等外界客觀情狀，又無不能注意之情形
    ，竟疏未注意車前對向車道內適有陳朝宗騎乘車牌號碼ＯＹＡ─七六一號重型機
    車駛來交會之狀況，且又疏未注意採取減速、剎停或閃避之必要安全措施，即貿
    然驅車駛入對向車道內進行超車，旋迎面撞擊陳朝宗所騎乘之機車，陳朝宗遭此
    撞擊連同機車倒地後，造成腹部挫傷、左股骨骨折、右鎖骨骨折、下頷骨開放性
    骨折、前胸擦裂傷，經送醫急救實施降結腸穿孔及小腸穿孔手術後，仍於九十一
    年七月七日因敗血性休克伴隨多重器官衰竭不治死亡。
二、案經陳朝宗（死亡前）訴由臺北縣政府警察局新莊分局報請臺灣板橋地方法院檢
    察署檢察官暨陳朝宗之父乙○訴請同署檢察官相驗後簽併偵查起訴。
    理  由
一、訊據被告甲○○固不否認於前述時、地駕駛營業小客車與被害人陳朝宗所騎乘之
    機車發生車禍，惟矢口否認涉有業務過失致死犯行，辯稱：伊超車後已駛回原車
    道內，係被害人騎乘機車自對向車道大型巴士車後方駛入伊車道內超車，致迎面
    撞擊伊車，伊就本件車禍之發生並無過失，且被害人腹部受傷係其機車所致，造
    成腹內積水死亡，並非本件肇事腦震盪死亡，又警繪現場圖上之數據不正確，伊
    車寬度不可能有二點六公尺云云。惟查右揭事實業據被害人生前於警訊指訴綦詳
    車輛損壞照片五幀在卷可按（偵查卷第九、十、十五、十六頁），而被害人騎乘
    機車遭被告所駕營業小客車迎面撞擊倒地後，造成腹部挫傷、左股骨骨折、右鎖
    骨骨折、下頷骨開放性骨折、前胸擦裂傷，經送醫急救實施降結腸穿孔及小腸穿
    孔手術後，仍於九十一年七月七日因敗血性休克伴隨多重器官衰竭不治死亡一節
    ，除有長庚紀念醫院診斷證明書一紙附卷可稽外，並經檢察管督同檢驗員實施相
    驗屬實，製有相驗屍體證明書、勘驗筆錄、驗斷書各一份及相驗照片九幀在卷足
    憑（相驗卷第二七至四六頁），堪認被害人陳朝宗確係因上開車禍造成腹部挫傷
    、左股骨骨折、右鎖骨骨折、下頷骨開放性骨折、前胸擦裂傷，導致敗血性休克
    伴隨多重器官衰竭而死亡，殆無疑問，被告辯稱被害人之死亡與本件車禍無關，
    自無可採。次依卷附道路交通事故調查報告表警繪現場圖、現場草圖及事故現場
    照片所示，本件車禍發生後，被告所駕駛之營業小客車斜停於道路中央之行車分
    向線上，其車頭往泰山方向車道（即被告營業小客車行駛方向車道）偏斜，車尾
    則往新莊方向車道（即被害人機車行駛方向車道）偏斜，被害人機車及機車碎片
    等散落物均掉落於被害人所行駛之新莊方向車道內，被告營業小客車係前方車牌
    及引擎蓋中央凹損，被害人機車則係車頭破損，是由上述散落物掉落位置可知二
    車撞擊點係在被害人所行駛之車道內，足見本件應係被告駕駛營業小客車駛入對
    向車道超車後欲駛回其車道而尚未駛回之際，迎面撞擊被害人所騎乘之機車而肇
    事，本件經送臺灣省臺北縣區車輛行車事故鑑定委員會鑑定結果，亦同認被告駕
    駛營業小客車駛入對向車道為肇事原因，有該會九十一年五月十日北鑑字第九一
    ０四九０號函文暨鑑定意見書一份在卷足憑（偵查卷第十九至二一頁）。至被告
    營業小客車車頭於事故發生後雖已駛回其車道內，然此係因被告行進中與被告機
    車發生碰撞於煞停前仍有動力所使然；另被害人於事故發生後雖倒置於被告車道
    內，惟此乃因二車經相當速度衝撞後，被告自機車彈起復摔落地面所致，此觀被
    告機車遭撞擊後亦彈至往新莊方向車道之路面邊線上，均難資為被告有利之認定
    ，從而被告辯稱其超車後已駛回原車道，係被害人超車侵入其車道而發生車禍云
    云，核與前諸事證不符，顯係事後圖卸之詞，要無足取。又被告辯稱警繪現場草
    圖記載伊車左後輪至對向車道路面邊線二點六公尺，右後輪至伊車道一點八公尺
    ，以此推算伊車寬度有二點六公尺，其數據顯然不正確云云，然查係依被告營業
    小客車肇事後之停放位置、被害人機車及散落物掉落位置、二車車損情形等現場
    跡證綜合研判本件車禍發生之原因，被告營業小客車距路面邊線之距離及其車寬
    度並不能證明被告無過失，被告執此抗辯，自無可採。公訴人另認被告有「在劃
    有分向限制線之路段駛入來車車道」之情形云云，然上開肇事路段並未劃有分向
    限制線（雙黃線），此有前開道路交通故調查報告表及事故現場照片在卷可據，
    被告自無「在劃有分向限制線之路段駛入來車車道」之情事，公訴人就此部分容
    有誤會。則按汽車行駛時，駕駛人應注意車前狀況，並隨時採取必要之安全措施
    ；又汽車於對面有來車交會時不得超車，道路交通安全規則第九十四條第三項、
    第一百零一條第二款分別定有明文。本件被告駕駛營業小客車行至前揭肇事地點
    時，疏未注意車前對面車道適有來車交會之狀況，且又未隨時採取減速、剎停或
    閃避之必要安全措施，即貿然驅車駛入對向車道內超車，以致迎面撞擊由被害人
    所騎乘之機車，造成被害人腹部挫傷、左股骨骨折、右鎖骨骨折、下頷骨開放性
    骨折、前胸擦裂傷，經送醫急救實施降結腸穿孔及小腸穿孔手術後，仍因敗血性
    休克伴隨多重器官衰竭不治死亡，其業務上之駕駛行為顯有過失，且該過失行為
    與被害人之死亡間，復具有相當因果關係。本件事證已臻明確，被告犯行洵堪認
    定。
二、核被告所為係犯刑法第二百七十六條第二項之業務過失致死罪。被告於肇事後停
    留於現場等候，並於警方到達現場尚未發覺其犯罪前，向警方陳明其本人為肇事
    者，雖有臺北縣警察局偵辦交通事故案件「涉嫌人是否自首」調查表影本一份在
    卷足憑，惟刑法第六十二條前段所規定之自首，係以對於未發覺之犯罪自首而受
    裁判為要件，故犯罪行為人應於有偵查犯罪職權之公務員未發覺犯罪事實或犯罪
    人之前自首犯罪，且接受裁判，兩項要件兼備，始得依刑法第六十二條前段自首
    之規定減輕其刑（最高法院八十六年度臺上字第一九五一號判決參照），本件被
    告前曾於原審審理中逃匿，經原審於九十一年十二月六日發布通緝，迄同年月十
    日始緝獲歸案，有原審九十一年十二月六日九十一年板院通刑學科緝字第九九三
    號通緝書及九十一年十二月十二日九十一年板院通刑學銷字第九一０號撤銷通緝
    書在卷可查（原審卷第三四頁、第五十頁），被告於原審審理中既已逃匿，即無
    接受裁判之意思，核與刑法第六十二條前段所規定自首之要件不合，自不得依該
    條自首規定減輕其刑。
三、原審經審理結果，認被告罪證明確，適用刑法第二百七十六條第二項，罰金罰鍰
    提高標準條例第一條前段之規定，並審酌被告因一時行車疏失肇致車禍，非但使
    被害人無端蒙難，亦造成諸多社會資源損耗，並參酌其素行、犯罪後猶飾詞狡辯
    態度不佳、迄未依調解條件賠償被害人家屬損害等一切情狀，量處有期徒刑十月
    。經核原審認事用法尚無違誤，被告上訴猶執陳詞否認犯罪，為無理由，應予駁
    回。
據上論斷，應依刑事訴訟法第三百六十八條判決如主文。
本案經檢察官洪泰文到庭執行職務。
中      華      民      國      九十二      年      五    月  二十七    日
                              臺灣高等法院交通法庭
                                  審判長法  官  陳  正  雄
                                        法  官  許  錦  印
                                        法  官  許  宗  和
右正本證明與原本無異。
如不服本判決，應於收受送達後十日內向本院提出上訴書狀，其未敘述上訴之理由者
並得於提起上訴後十日內向本院補提理由書（均須按他造當事人之人數附繕本）。
                                        書記官  廖  艷  莉
中      華      民      國      九十二      年      五    月  三十      日
附錄本案論罪科刑法條全文：
中華民國刑法第二百七十六條
因過失致人於死者，處二年以下有期徒刑、拘役或二千元以下罰金。
從事業務之人，因業務上之過失犯前項之罪者，處五年以下有期徒刑或拘
役，得併科三千元以下罰金。


司法院資訊處製作；財團法人民間司法改革基金會備份。
